臺灣高等法院臺南分院刑事裁定　　　　　　九十一年度抗字第一五九號　　　　Ｃ
　　　抗　告　人　甲　○　○
右列抗告人因撤銷緩刑案件，不服臺灣臺南地方法院中華民國九十一年四月二十二日
裁定（九十一年度撤緩字第四五號）提起抗告，本院裁定如左：
      主      文
抗告駁回。
      理      由
一、本件抗告意旨略以：抗告人係因居住處所遷移未依規定申報，致使教育召集令無
    法送達，而判處有期徒刑三月，經臺灣臺南地方法院撤銷前犯之緩刑宣告。唯查
    ，抗告人實不知後備軍人居住處所遷移，應依規定申報之法律，按依刑法第十六
    條規定：「不得因不知法律而免除刑事責任。但按其情節得減輕其刑。如自信其
    行為為法律所許可而有正當理由者，得免除其刑。」，此應屬過失犯罪而非故意
    犯罪，又亦無證據可證抗告人係意圖避免召集，故而難認抗告人係故意違犯本罪
    ，另者，有關妨害兵役治罪條例第十一條之犯罪構成要件並非以故意犯為限，若
    有住居處所遷移未依規定申報者，均屬本罪處罰之行為，故而亦包括過失未依規
    定申報遷移住居處所之情形在內，核抗告人之犯行，顯屬過失犯，按依刑法第七
    十六條第二項規定，過失犯罪並不適用緩刑宣告撤銷之規定云云。
二、經查：本件抗告人前因過失致死案件，於民國（下同）八十八年一月二十九日經
    臺灣臺南地方法院以八十八年度交訴字第七號判處有期徒刑一年，緩刑五年，有
    上開刑事判決附卷可稽，嗣又因妨害兵役案件，於九十一年一月三十日經臺灣臺
    南地方法院新營簡易庭以九十一年度營簡字第四二號刑事簡易判決判處有期徒刑
    三月，如易科罰金以三百元折算一日，再經臺灣臺南地方法院檢察署檢察官於九
    十一年四月十六日以九十一年執聲寅字第四八三號撤銷緩刑聲請書聲請撤銷緩刑
    宣告，經臺灣臺南地方法院於九十一年四月二十二日以九十一年度撤緩字第四五
    號裁定撤銷緩刑宣告，有上開判決書、聲請書、裁定分別附卷可參，抗告人雖以
    前詞置辯，惟按後備軍人犯第一項之罪或國民兵犯第二項之罪，致使召集令無法
    送達者，以意圖避免召集論，分別依第六條、第七條科刑；後備軍人有左列行為
    之一者，處一年以下有期徒刑、拘役或三百元以下罰金；三、居住處所遷移，無
    故不依規定申報者；意圖避免教育召集或勤務召集，而有左列行為之一者，處三
    年以下有期徒刑。妨害兵役治罪條例第十一條三項、第一項第三款、第七條第一
    項分別定有明文。又按不得因不知法律而免除刑事責任，刑法第十六條前段亦定
    有明文。抗告人以不知後備軍人居住處所遷移，應依規定申報之法律為抗辯，顯
    無理由。又抗告人辯稱妨害兵役治罪條例第十一條之犯罪構成要件並非以故意犯
    為限，惟按本法總則於其他法令有刑罰之規定者，亦適用之；過失行為之處罰以
    有特別規定者，為限。刑法第十一條第一項、第十二條第二項分別定有明文。因
    妨害兵役治罪條例係刑法之特別法，是該法令有關刑罰之規定，若無過失犯之規
    定，亦應以【故意犯】為限，是抗告人辯稱妨害兵役治罪條例第十一條之犯罪構
    成要件並非以故意犯為限，似有誤解。至於抗告人上開妨害兵役之犯行究為故意
    ，抑或過失為之，亦應於該案件或該案上訴程序中為爭執，非本院所得審酌。是
    抗告人上開所辯均不足採。本件抗告，並無理由，應予駁回。
三、據上論結，應依刑事訴訟法第四百十二條，裁定如主文。
中    華    民    國      九十一      年      六      月    二十八      日
                                  臺灣高等法院臺南分院刑事第四庭
                                      審判長法官  陳    義    仲
                                            法官  楊    子    莊
                                            法官  蔡    崇    義
右正本證明與原本無異。
不得抗告。
                                      法院書記官  李    育    儒
中    華    民    國      九十一      年      七      月      三        日
